臺灣高雄地方法院民事判決　九十三年度訴字第一二二四號
　　原　　　告　甲○○
　　訴訟代理人　孔福平律師
　　複代 理 人　康進益律師
　　被　　　告　乙○○
右當事人間請求損害賠償事件，經本院於民國九十三年七月二十三日言詞辯論終結，
判決如左：
    主      文
被告應給付原告新台幣佰萬元。
訴訟費用由被告負擔。
本判決第一項於原告以新台幣壹佰萬元供擔保後得假執行。
    事實及理由
一、原告主張：被告乙○○係伊女兒李惠玟配偶石國銘之父親，於民國九十二年十月
    十七日晚上某時許，因石國銘與李惠玟之離婚之事而與李惠玟發生口角，遂自其
    位於高雄縣阿蓮鄉○○村○○路一一二巷十一弄七號二樓住處，持水果刀至李惠
    玟居住之三樓房間，要求李惠玟當日搬回娘家居住，因李惠玟不從，被告竟萌生
    殺人犯意，持該水果刀朝李惠玟之臉部、胸部、四肢及心臟等部位猛刺，致李惠
    玟受有嘴唇下緣五公分×二公分、左肩頸部五公分×二公分、右乳房部三公分×
    二公分、左大腿前部五公分×二公分、十公分×三公分、右大腿前部三公分×二
    公分、八公分×二公分、右前臂後部八公分×三公分、左手背部三公分×二公分
    及心臟六公分×六公分之刺裂創傷，因而大量失血死亡。而伊係李惠玟之母親，
    因李惠玟之死而遭受精神上極大之痛苦，爰依民法侵權行為之規定，請求被告賠
    償精神上慰撫金新台幣（下同）三百萬元。而聲明求為命：(一)被告應給付原告三
    百萬元。(二)願供擔保請准宣告假執行。
二、被告則以：李惠玟係伊在搶刀子的時候不小心所刺到的，且原告請求之慰撫金過
    高，伊無力負擔等語置辯。聲明求為：原告之訴及假執行之聲請均駁回。
三、原告係依據侵權行為之規定請求給付，被告則以前詞置辯，故本件之爭點為：(一)
    被告有無故意或過失不法侵害李惠玟致死之行為？(二)原告可請求賠償之精神慰撫
    金為何？茲分述之。
(一)、被告有無故意或過失不法侵害李惠玟致死之行為？
    原告主張李惠玟係遭被告故意殺死，但被告則否認有殺人之故意，經本院調閱本
    院九十三年度重訴字第二十號被告殺人刑事卷證審理結果，在該案中：
  1.被告係李惠玟配偶石國銘之父親，緣於九十二年十月十七日十九時三十分許，被
    告因石國銘與李惠玟之離婚事宜，在被告位於高雄縣阿蓮鄉○○村○○路一一二
    巷十一弄七號住處與李惠玟發生口角，李惠玟則撥打電話請原告偕同警員至被告
    前開住處，經警察、鄰居調解後原告乃先行返家，被告即至住處三樓房間內要求
    李惠玟暫時搬回娘家居住，李惠玟則堅持於辦妥離婚手續後始願搬離，被告與李
    惠玟又為此事再起爭執，嗣經被告之妻石朱素沉上樓勸說，被告始返回二樓房間
    ，詎被告因而對李惠玟心生不滿，乃於其二樓房間桌上拿取其所有之水果刀一把
    ，並向石國銘、石朱素沉揚稱：這件事我自己處理就好，你們都不准插手等語，
    旋持該把水果刀上三樓李惠玟所在之房間內，先將水果刀放置於床中央，並要求
    李惠玟需於當日立即搬回娘家居住，李惠玟不從，拿起該把水果刀往陽台方向走
    去，並撥打行動電話予原告，且對外大聲喊叫：被告要殺她等語，被告見狀情緒
    激忿，竟萌生殺意，明知人體胸部為心、肺等重要器官所在之處，均屬人體要害
    ，如持鐵製尖銳之物朝人體胸部猛力刺下，可能造成大量出血或心肺受創而致人
    於死，竟仍衝至陽台，從李惠玟手中搶得上開水果刀後，復持該把水果刀朝李惠
    玟臉部、胸部、四肢等身體部位狂揮猛刺，致李惠玟受有如下之傷害：嘴唇下緣
    五公分×二公分、左肩頸部五公分×二公分、右乳房部三公分×二公分、左大腿
    前部五公分×二公分、十公分×三公分、右大腿前部三公分×二公分、八公分×
    二公分、右前臂後部八公分×三公分、左手背部三公分×二公分等刺裂創傷，復
    持該把水果刀朝李惠玟之左胸部猛力刺下，致李惠玟心臟受有達六公分×六公分
    之刺裂創傷，因大量失血而死亡之事實，業據原告陳述綦詳，並經台灣高雄地方
    法院檢察署檢察官會同法醫師相驗屬實，有相驗屍體證明書、勘驗筆錄及現場照
    片附卷可稽。
  2.又被告於警詢及偵審程序中，亦自認其係因李惠玟與石國銘間之離婚事宜而與李
    惠玟發生口角，李惠玟請原告偕同警察至其住處，經警察、鄰居之勸說，原告始
    行離去，而原告離去後其乃在住處三樓房間內要求李惠玟暫時搬回娘家居住，李
    惠玟則堅持於辦妥離婚手續後始願搬離，雙方再度發生爭執之事實，核與證人即
    李惠玟之夫石國銘於警詢證稱：「後來我把父親（被告）拉回二樓，我父親認為
    我妻子（李惠玟）是故意的，他愈說愈激動，又自行猜測我妻子這種行為的用意
    ，是要讓他中風，後來他就撂下了一句話，稱：這件事情我自己處理就好，你們
    都不准插手。之後便把房門關上，後來經過二、三分鐘，我二樓房間內聽到我妻
    子的叫聲」等語，及證人即李惠玟之婆婆石朱素沉於警詢證稱：「我丈夫（被告
    ）於十月十七日十九時三十分許，在阿蓮鄉○○路一一二巷十一弄七號內與死者
    發生第一次爭吵，是在一樓客廳爭吵，後來到了二十二時許才又在三樓爭吵一次
    。」「我先生叫我這件事不要插手，經過大概四、五分鐘，就聽到我媳婦在慘叫
    了」等語大致相符，足見事故發生前，被告確因李惠玟與石國銘之離婚事宜及李
    惠玟不聽其要求暫時搬回娘家居住之勸說，而與李惠玟發生爭執，因而對李惠玟
    心生不滿之事，應可認定。
  3.另依被告於警詢時供稱：「李惠玟突然將我放在床上的水果刀拿走，並跑到三樓
    房間外陽台，大聲喊叫救命，我楞了一會兒，亦衝到陽台，將李惠玟手上的刀子
    搶過來，因當時非常的氣憤，我有持刀殺李惠玟」「因一時氣憤，失去理智，如
    何殺的，總共殺幾刀，我亦不清楚。」「最後一刀刺進心臟，拔了很久才拔出來
    」等語，及證人即事故發生時在民族路一一二巷十一弄十七號屋前工作之林榮宗
    於警詢時證稱：「當天晚上我在家門前工作，約七、八點時，被告與李惠玟在他
    家門口爭吵，當時有報警，警察有來處理，警方排解完回去，大約在晚上二十二
    時三十分至二十三時之間，當時我還在家門口工作，就聽見死者李惠玟在他家三
    樓房間內呼喊救命，叫人報警，叫警察來，連續二、三次，第一次呼救與第二次
    呼救相隔約一分鐘後再喊第二、三次，我聽見第一次呼救時，我就到被告家門口
    前，往三樓望，沒有看見裡面有動靜。」等語，足見被告確有持刀殺害李惠玟之
    行為，致李惠玟不停對外喊叫救命。參以，李惠玟受有嘴唇下緣五公分×二公分
    、左肩頸部五公分×二公分、右乳房部三公分×二公分、左大腿前部五公分×二
    公分、十公分×三公分、右大腿前部三公分×二公分、八公分×二公分、右前臂
    後部八公分×三公分、左手背部三公×二公分等刺裂創傷，該等刺創傷遍及身體
    肩頸、手臂、腿等部位，且均非淺薄之劃割傷。另李惠玟心臟因受有六公分×六
    公分之刺裂創傷，終因失血性休克，心肺衰竭死亡之事實，有高雄縣立岡山醫院
    法醫參考病歷摘要表、相驗屍體證明書、勘驗筆錄及現場與李惠玟照片在卷可憑
    ，足見李惠玟確因被告之刺殺行為，致生死亡之結果。而胸部近心臟不遠處為人
    體之要害，持尖刀刺入胸部，足以刺及心臟致人於死，亦為被告所明知，且被告
    於本院刑事庭審理時亦自認：刀子刺中李惠玟後，其再將刀子拔出，並在旁清洗
    水果刀，沒有想到要叫別人幫忙，也沒有想到要將李惠玟送醫等語，衡諸常情，
    倘被告確無殺害李惠玟之意，而於手持水果刀不慎刺中李惠玟胸部，血流滿地後
    ，理應迅速幫止血急救，或尋求其他人員協助幫忙送醫急救，而非急忙清洗自己
    供犯罪用之水果刀等情，益證被告主觀上乃基於殺人之犯意，持刀刺向李惠玟之
    胸部之事實，亦可認定。被告辯稱係其與李惠玟搶奪刀子拉扯間才不小心刺到李
    惠玟等語，顯係卸責之詞，並無足採。
  4.再者，依被告於刑事庭之供述，其係欲使李惠玟暫先搬回娘家居住，始持刀上樓
    至李惠玟所在之住處三樓房間。然查，被告倘僅係要求李惠玟搬回娘家居住，豈
    須手持水果刀前往，再佐以被告於本院刑事庭供稱進入三樓房間後即將房門關上
    之事實，可認被告持刀上樓至李惠玟所在房間之動機，已顯非單純僅係談論要求
    李惠玟回娘家居住，況被告亦供稱：「問：搶刀子時，你媳婦如何拿刀？答：右
    手打手機，左手拿刀子刀把，我搶刀子時，他還在講電話，我當時拿起洗衣板擋
    住他拿刀子的手，我搶下刀子後準備離開，他就把我的手拉回去。」等語，可見
    李惠玟當時右手應是拿著手機，無法與被告搶奪水果刀，然依驗斷書及相驗屍體
    證明書所載，李惠玟之右前臂後部受有八公分×三公分之刺裂創傷，而李惠玟之
    右手並未與被告搶奪手機，足證李惠玟該處之傷口顯非單純拉扯所得以造成。又
    李惠玟之身長為一百五十四公分，有驗斷書可憑，而被告則自承其身高約為一百
    六十公分，兩人身高僅相距約四公分，參諸被告供稱兩人拉扯時，李惠玟應無倒
    地等語，則倘如被告所辯其與李惠玟站立間因拉扯、搶奪水果刀，而使水果刀不
    慎刺向李惠玟之情屬實，則李惠玟之左大腿前部、右大腿前部等下半部身體部位
    ，豈會受有前述之傷害，益證被告辯稱係與被告搶奪水果刀，不慎刺傷李惠玟等
    語，亦無可採。又被告上開行為，經本院刑事庭調查結果，認其故意殺人罪證明
    確，依殺人罪判處無期徒刑、褫奪公權終身之事實，業據本院調卷查明屬實，並
    有判決在卷可稽，則被告故意殺害李惠玟乙事，堪信為真實。
  5.依前所述，被告之刺殺行為與李惠玟之死亡間具有相當因果關係，李惠玟之死亡
    實由於被告以兇刀刺傷李惠玟之身體所致。從而，原告主張被告侵害李惠玟之生
    命致死，應屬可採
(二)、原告可請求賠償之精神慰撫金為何？
  1.按因故意或過失，不法侵害他人之權利者，負損害賠償責任；不法侵害他人致死
    者，李惠玟之父、母、子、女及配偶，雖非財產上之損害，亦得請求賠償相當之
    金額，民法第一百八十四條第一項前段及第一百九十四條分別定有明文。本件被
    告不法侵害李惠玟生命之事實，既經認定，而原告為李惠玟之母親，自得依上開
    規定，請求被告賠償其損害。又按慰撫金之多寡，應斟酌雙方之身分、地位、資
    力與加害之程度及其他各種情形核定相當之數額，其金額是否相當，自應依實際
    加害情形與李惠玟所受之痛苦及雙方之身分、地位、經濟狀況等關係決定之。
  2.經查，被告與李惠玟係翁媳關係，竟因李惠玟與其子石國銘相處不睦，且李惠玟
    又不願搬回娘家居住，即心生不滿萌生殺人犯意，而持刀刺殺李惠玟，下手既狠
    且猛，惡性重大，致原告痛失受女，終日生活於憤恨、遺憾之陰影下，精神上必
    受有極大之痛苦亦可認定。而原告係李惠玟之母親，國小畢業，現年五十三歲，
    依財產歸戶資料所載，其名下有房地共三筆，總供約一百三十四萬二千七百元。
    而被告之前在永豐餘紙廠擔任警衛工作，月薪約二萬七千元，名下登記有房地共
    五筆，現值約二十萬七千六百八十元之事實，業據兩造陳述明確，並經本院調取
    刑事卷及兩造財產歸戶資料查明屬實，有戶籍謄本、警訊筆錄及財產歸戶資料在
    卷可證。本院斟酌兩造上開身分、地位、學經歷及原告因李惠玟死亡精神上所受
    之痛苦等一切具體情狀，認原告請求精神慰撫金三百萬元，核屬適當，應予准許
    。
四、綜上所述，被告故意殺害李惠玟之事實，既經認定。從而，原告依據侵權行為之
    規定，請求被告給付三百萬元，洵屬正當，應予准許。
五、原告陳明願供擔保，聲請宣告假執行，經核與法律規定相符，爰酌定相當之擔保
    金額准許之。
六、據上論結，本件原告之訴為有理由，依民事訴訟法第七十八條、第三百九十條第
    二項，判決如主文。
中　　　華　　　民　　　國　　九十三　　年　　　八　　　月 　　  十   　日
                              臺灣高雄地方法院民事第一庭
~B法　　　官　唐照明
右為正本係照原本作成。
如不服本判決，應於送達後二十日內，向本院提出上訴狀並表明上訴理由，如於本判
決宣示後送達前提起上訴者，應於判決送達後十日內補提上訴理由書（須附繕本）。
中　　　華　　　民　　　國　　九十三　　年　　　八　　　月 　　  十   　日
~B法院書記官　李承悌
